【裁判字號】    97,交抗,871
【裁判日期】    970829
【裁判案由】    違反道路交通管理處罰條例
【裁判全文】
臺灣高等法院交通事件裁定             97年度交抗字第871號
抗  告  人
即受處分人  甲○○
送達代收人  乙○○○
上列抗告人因違反道路交通管理處罰條例案件，不服台灣士林地
方法院，中華民國九十七年五月三十日所為裁定（九十六年度交
聲字第一二○三號），提起抗告，本院裁定如下：
    主  文
抗告駁回。
    理  由
一、抗告意旨以：「…抗告人於九十六年五月十六日晚間七時二
    十四分許交通尖峰時間，行經（台北市○○○路與永吉路交
    岔路口遇燈號變換即剎車停止，但因『剎車緩衝時間』滑入
    機車待轉區約三分之一線格，欲倒退時，後方已緊跟一大巴
    士，迫使駕駛人只能留置線格內（線格內已停滿各輛機車）
    ，進退不得，以致造成行經之交警攔路舉發，其舉發違規（
    被迫留置停車格線）時機造成交通流量更大之不便，故無法
    心服口服交警之舉發而拒簽此罰單…任一駕駛人皆知見黃燈
    即應減速停駛，抗告人亦遵守此規定，且逢交通尖峰時間，
    車速不及二十公里，並且證人彭衍興亦證明當時停車線格內
    已停滿各輛機車，即表明駕駛人並非直衝入停車格內，何況
    後方已停滿各式車輛，巴士緊跟駕駛人後方（車距約五十公
    分），如此車陣進退不得，如何倒車退出格線，實非駕駛人
    能操控…請求撤銷此不合情理之裁決…」等語。
二、按汽車駕駛人，駕駛汽車不遵守道路交通標誌、標線、號誌
    之指示，而本章各條無處罰之規定者，處新台幣（下同）九
    百元以上一千八百元以下罰鍰，道路交通管理處罰條例第六
    十條第二項第三款定有明文。又機器腳踏車停等區線，用以
    指示汽缸總排氣量未滿五百五十立方公分之機器腳踏車駕駛
    人於紅燈亮時行駛停等之範圍，其他車種不得在停等區內停
    留；汽車行駛至有號誌之交岔路口，遇有前行或轉彎之車道
    交通擁塞時，應在路口停止線前暫停，不得逕行駛入交岔路
    口內，致號誌轉換後，仍未能通過妨礙其他車輛通行。道路
    交通標誌標線號誌設置規則第一百七十四條之二第一項前段
    及道路交通安全規則第一百零二條第一項第十三款分別定有
    明文。
三、經查：
  (一)抗告人即受處分人甲○○於民國九十五年五月十六日晚上七
    時二十四分許，駕駛車號ＣＸ－○四一五號自用小客車，行
    經台北市○○區○○路與永吉路交岔路口，遇號誌轉紅燈時
    ，車輛停在機器腳踏車停等區線，為行經該處之台北市政府
    警察局交通警察大隊直屬第三分隊警員彭衍興取締，以受處
    分人有違反道路交通管理處罰條例第六十條第二項第三款規
    定，當場填製舉發違反道路交通管理事件通知單，舉發「紅
    燈時汽車占用機車停等區」違規，受處分人拒絕簽收，舉發
    機關遂以郵寄方式將舉發通知單送達受處分人，嗣受處分人
    未於應到案日期（九十六年五月三十一日）前向原處分機關
    提出申訴，經原舉發單位調查結果，仍認受處分人有前揭違
    規行為，原處分機關乃於九十六年八月一日北市裁四字第裁
    二二－Ａ四Ｌ二○六五七七號違反道路交通管理事件裁決書
    （下稱裁決書），依道路交通管理處罰條例第六十條第二項
    第三款及違反道路交通管理事件統一裁罰基準表之規定，裁
    處受處分人罰鍰一千八百元，受處分人於收受該裁決書後於
    期限內聲明異議等情，有上開舉發通知單、裁決書、聲明異
    議狀、台北市政府警察局交通警察大隊九十六年九月三日北
    市警交大執字第○九六三四二一七○○○號函等（原審卷第
    三頁至第十頁）附卷可稽。
  (二)台北市○○區○○路南往北方向之車道與永吉路交岔路口處
    之停止線後方，有設置機車停等區，此有台北市政府警察局
    交通警察大隊九十六年九月三日北市警交大執字第○九六三
    四二一七○○○號函（原審卷第九頁）可憑，而受處分人於
    前述時間駕駛ＣＸ－○四一五號自用小客車通過前揭岔路口
    遇行進方向之號誌為紅燈時，該車停在機車停等區之交通違
    規事實，已據證人彭衍興於九十七年二月二十九日原審調查
    訊問時具結證述：「…（九十六年五月十六日七點二十四分
    你是否在系爭路口執勤？）我是重型機車隊巡邏…（基隆路
    、永吉路口是否有設置機車停等區？）是的…（當時異議人
    所駕駛的自小客車停在哪個路口？）基隆路南向北的路口機
    車停等區…我巡邏經過時，發現異議人整台車停在機車停等
    區內，他後面是緊跟著一台公車…（當時異議人的車前面有
    無其他車輛？）因為他占住停等區，他的車周圍就有一些摩
    托車…」（原審卷第十七頁、第十八頁）等語甚詳，受處分
    人亦供稱：「…看到號誌已經轉為黃燈，即剎車停車…滑行
    方機車等待區三分之一區塊…」（聲明異議狀，原審卷第四
    頁）、「…車子的前面有部分停在停等區裡面，因為號誌是
    黃燈，我就剎車停下來…我要倒退，後面大巴士已經緊接在
    我後面，我沒有辦法倒退，如果我全部的車停在裡面，就表
    示我剎車還來得及，就是看變燈來不及，所以才會停一半…
    」（九十七年二月二十九日原審訊問筆錄，原審卷第十六頁
    ）、「…行經（台北市○○○路與永吉路交岔路口遇燈號變
    換即剎車停止，但因『剎車緩衝時間』滑入機車待轉區約三
    分之一線格，欲倒退時，後方已緊跟一大巴士，迫使駕駛人
    只能留置線格內（線格內已停滿各輛機車），進退不得…」
    （抗告狀第三頁）等詞。堪認受處分人有於上述時、地，於
    行進車道之號誌紅燈時，將所駕駛之自用小客車停在機車停
    等區之行為。
  (三)雖然受處分人歷次均以駕車通過該岔路口時遇黃燈，其雖立
    即踩煞車，因無法立即煞停，故而滑行至前方機車停等區，
    因後方緊跟大巴士，無法倒退等詞置辯。然而，機車停等區
    於紅燈時，僅允許機車暫時停等，不許機車以外車種暫停，
    此當為受處分人所知悉，而汽車駕駛人對於禁止暫停之區域
    （如黃網線區、機車停等區等），應隨時注意車前號誌之狀
    況，保持安全車距，以便隨時於駛入禁止暫停區域前，得隨
    時暫停，避免將車輛停於不得暫時停止之區域，且交通號誌
    之轉換，無論綠燈轉變為黃燈，或黃燈轉變為紅燈，若用路
    人確實遵守交通規則，皆有合理充裕足夠之時間予用路人因
    應，此觀道路交通標誌標線號誌設置規則第二百三十一條至
    二百三十三條關於號誌之燈號變換相關規定自明，惟依受處
    分人前揭所述，其係於通過路口時看見號誌轉黃燈踩煞車，
    車滑行至機車等區，顯然受處分人駕車通過路口前，未於路
    口停止線前暫停，注意號誌，即逕行通過，其暫停於機車停
    等區之違規行，尚非不可抗力之原因所致至明，質言之，乃
    係肇因於其未適時在機車停等區前停車之可歸責於自己事由
    ；此外，被告係考領有駕駛執照之人，對於前揭交通安全規
    則當甚熟稔，是受處分人前揭所辯，要難採信。至受處分人
    復辯以：其僅車頭前方部分占用機車停等區，非車輛全部占
    用停等區云云，惟受處分人之整台車輛占用機車停等區之事
    實，已據證人彭衍興證述綦詳（原審卷第十七頁），況道路
    交通管理處罰條例第六十條第二項第三款規定課予用路人遵
    守之義務，係指汽車駕駛人駕駛汽車應遵守道路交通標線之
    指示規定，本件規定之指示內涵係指機器腳踏車停等區線，
    其他車種不得在停等區內停留，此規定不因違規人占用機車
    停等區之多寡而有異同，退步言之，縱然本件受處分人所駕
    車輛未整台占用機車停等區為實情，然本件受處分人尚自承
    其所駕車輛車頭部分有占用機車停等區之事實，則員警縱據
    此事實舉發本件違規，亦同無違誤。
四、原審法院認受處分人確有於前揭時、地，將所駕駛之ＣＸ－
    ○四一五號自用小客車於紅燈暫停在機車停等區○○○○道
    路交通標線之指示之交通違規行為，及逾越應到案期限六十
    日以上，原處分機關依道路交通管理處罰條例第六十條第二
    項第三款，及違反道路交通管理事件統一裁罰基準表之規定
    ，裁處受處分人罰鍰一千八百元，自屬有據，核無違法或不
    當之處，因而駁回受處分人之異議聲明。經核原裁定認事用
    法並無不合，受處分人抗告意旨仍執前詞，否認違規，指摘
    原裁定不當為無理由，應予駁回。
五、據上論結，應依道路交通案件處理辦法第二十六條，刑事訴
    訟法第四百十二條，裁定如主文。
中    華    民    國    97    年    8     月    29    日
            刑事第十三庭  審判長法  官   曾德水
                                法  官   趙文卿
                                法  官   林婷立
以上正本證明與原本無異。
不得再抗告。
                                書記官   王增華
中    華    民    國    97    年    9     月    3     日


司法院資訊處製作；財團法人民間司法改革基金會備份。
